【裁判字號】    95,訴,198
【裁判日期】    950410
【裁判案由】    強盜
【裁判全文】
臺灣臺中地方法院刑事判決               95年度訴字第198號
公  訴  人  臺灣臺中地方法院檢察署檢察官
被      告  壬○○
指定辯護人  何中慶律師
被      告  乙○○
指定辯護人  本院公設辯護人  子○○
被      告  戊○○
                    （現另案於臺灣臺中監獄執行中）
指定辯護人  李文偉律師
上列被告因強盜案件，經檢察官提起公訴（九十三年度偵字第一
七三０五號），本院判決如下：
    主    文
壬○○共同意圖為自己不法之所有，以恐嚇使人將本人之物交付
，累犯，處有期徒刑柒月。
乙○○共同意圖為自己不法之所有，以恐嚇使人將本人之物交付
，處有期徒刑陸月，如易科罰金，以佰元折算壹日。
戊○○無罪。
    犯罪事實
一、壬○○前於民國九十三年間，曾因公共危險案件，經本院於
    九十三年五月二十一日以九十三年度豐交簡字第一八五號判
    處有期徒刑三月確定，甫在九十三年九月一日因易科罰金執
    行完畢；乙○○於九十三年七月間經由租住處房東戊○○之
    引薦介紹而與辛○○（俟到案後，由本院另行審結）、劉進
    雄（另經檢察官分案偵查）相識，辛○○則因曾與己○○賭
    玩衛生麻將，得知己○○獨居於臺中縣潭子鄉○○街五五號
    租住處內，認其年老可欺，遂與劉進雄共同籌劃欲以「仙人
    跳」之方式對己○○牟取財物。辛○○、劉進雄隨自九十三
    年七月中旬起，以每日新台幣（下同）二千元之代價，要求
    乙○○蓄意與己○○接近，以謀取己○○之信任，其間並由
    乙○○多次邀約己○○外出飲宴聚會。至同年十月初，辛○○、劉進雄見時機已然成熟，即於九十三年十月三日與乙○○共同策劃擬於翌日對己○○實施「仙人跳」。乙○○因人
    單勢孤，深懼事後無法取得應得之不法利益，乃經由不知情
    之男友丁○○介紹，委請壬○○加入，希能適時保障其朋分
    應得之贓款，嗣壬○○乃另商請友人楊仁湖（亦由檢察官另
    行簽分偵辦）共同犯之。辛○○、劉進雄即與乙○○、壬○○、楊仁湖基於意圖為自己不法所有之犯意聯絡，於九十三
    年十月四日上午九時三十分許，由乙○○先行進入己○○前
    揭位於臺中縣潭子鄉○○街五五號租住處內，與己○○閒話
    家常，旋即乙○○竟開始對己○○示好，並主動褪去外衣，
    躺臥於己○○房間之床上，與己○○相互撫摸身體。片刻後
    ，劉進雄、壬○○及楊仁湖即攜帶相機，相偕衝入己○○住
    處房間內，命乙○○先行離去，劉進雄並開始拍照，壬○○
    則訛稱係乙○○之姊夫，喝斥己○○竟強暴其小姨子，並隨
    手拾起己○○所有置於房間內之柺杖，對己○○施以毆打之
    強暴行為後（傷害部分未據告訴），雖未達於致令己○○不
    能抵抗之程度，仍恐嚇要求己○○需賠償乙○○之精神損失
    一百五十萬元以了卻此事，致己○○因而心生畏懼，有意賠
    錢了事，但因其僅有存款十八萬元，未能盡數償付，壬○○
    即主動提議將金額降為十萬元，己○○應允之，隨即與壬○○、劉進雄、楊仁湖共搭由不知情之古益富所駕駛之計程車
    ，前往臺中縣潭子鄉○○街○段五五號之潭北郵局，由己○○自行下車提領十萬元，並將款項交付予劉進雄收受，以為
    乙○○之精神賠償。嗣壬○○復帶同己○○前至乙○○位於
    臺中縣豐原市○○路四二０之一號住處，欲由己○○與不知
    情之乙○○父親甲○○書立和解書了結此事，乙○○見壬○○等人竟偕同己○○至其住處，深覺事態嚴重，乃委請其堂
    姐李翠華代為報警，而由員警林佑龍到場處理，進而查悉上
    情。
二、案經臺中縣警察局豐原分局報請臺灣臺中地方法院檢察署檢
    察官偵查起訴。
    理    由
壹、有罪部分：
  一、訊據被告壬○○、乙○○均坦陳確有於上揭時間，先由被
      告乙○○進入被害人己○○前開租住處房間內，並與被害
      人己○○假意寒暄後，即褪去外衣，躺臥於被害人己○○
      床上，與被害人己○○相互撫摸，旋被告壬○○即夥同另
      案被告劉進雄、楊仁湖自外衝入被害人己○○房間內，另
      案被告劉進雄並以照相機拍照，被告壬○○則厲聲誣指被
      害人己○○強暴被告乙○○，並隨手拾起被害人己○○所
      有置於房間內之柺杖，對被害人己○○施以毆打之強暴行
      為，且恐嚇要求被害人己○○需賠償乙○○之精神損失，
      致被害人己○○因而心生畏懼，同意提領現款十萬元償付
      之。隨後被害人己○○即與被告壬○○等人共乘計程車，
      前往臺中縣潭子鄉潭北郵局提領十萬元現金，並將款項交
      付予另案被告劉進雄收受，以為被告乙○○之精神賠償等
      情；惟被告乙○○矢口否認有何前揭恐嚇取財犯行，辯稱
      ：伊經由戊○○之介紹而與辛○○、劉阿雄（本院按：嗣
      經指認即為劉進雄）結識。之後，辛○○、劉阿雄就說要
      投資伊，以每日二千元之代價，要伊與己○○接近。其間
      伊雖屢有質疑，但辛○○及劉阿雄不時毆打伊，並說伊如
      果不配合，就要伊還八萬多元，伊因拿不出那麼多錢，只
      好屈從。伊原並無犯罪的意思，實是遭辛○○、劉阿雄毆
      打，不得已才從辛○○之命，且辛○○事前有強迫伊書立
      委託書一紙予壬○○，要伊委託壬○○一起處理，辛○○
      並要伊於案發當日至己○○家中，脫掉外衣，躺在床上即
      可，說其餘部分不用伊負責，所以伊並不知嗣後壬○○等
      人有向己○○要錢賠償云云。經查，上揭犯罪事實，業據
      被害人己○○迭於警詢、偵查及本院審理時均指述歷歷（
      見偵查卷第三０頁及其反面、第六八頁至第七０頁，本院
      卷第九八頁至第一０八頁），核與共犯楊仁湖於偵查中供
      述案發現場之情形大致相符（見偵查卷第一二四頁，此部
      分偵查中之供述，雖為被告以外之人於審判外之言詞陳述
      ，原則上不具證據能力，但因被告壬○○於本院準備程序
      就此言詞陳述同意作為證據，經本院審酌此言詞陳述作成
      時，被告壬○○、乙○○均同時在場，且俱未提出質疑，
      堪信共犯楊仁湖此部分供述為真，認為適當，依刑事訴訟
      法第一百五十九條之五第一項之規定，自得為證據使用）
      ，且有被害人己○○遭毆打之傷痕照片附卷可稽（見偵查
      卷第四八頁），復為被告壬○○、乙○○所不爭執，足認
      被害人己○○指稱其遭被告壬○○、乙○○以「仙人跳」
      之方式，令其提領現金償付被告乙○○精神損失之被害情
      節，應與客觀事實相符，堪予採信。被告乙○○固以前揭
      情詞置辯，惟其與同案被告辛○○、另案被告劉進雄於案
      發前即共謀策劃對被害人己○○施以「仙人跳」之手法牟
      取財物，被告乙○○並邀同被告壬○○參與以鞏固並保障
      其應得之不法利益一節，已經被告壬○○於警詢及本院訊
      問時供述甚詳（見偵查卷第二八頁反面，本院卷第一三六
      頁至第一三七頁），並有委託書一份在卷可資憑佐（見本
      院卷第一四五頁），被告乙○○於警詢及偵查中亦均直陳
      ：伊怕事後拿不到錢，所以委託壬○○幫伊處理，案發後
      並要壬○○帶同己○○至伊家中處理和解的事情等語（見
      偵查卷第二六頁反面、第五五頁），是被告乙○○既積極
      邀約被告壬○○共同參與，互為照應，以獲取應得朋分之
      不法利益，自難認其於本件係受迫而為前述犯行。另被告
      乙○○雖於被告壬○○等人衝入被害人己○○房間內，威
      嚇被害人己○○需提出款項賠償時，即已先行離開現場，
      惟其既與同案被告辛○○、壬○○及另案被告劉進雄等人
      共同於事前謀議規劃本件犯行，其未於案發當時始終在場
      ，亦無礙於其本件犯罪之構成。再證人即被告乙○○之義
      伯庚○○固於本院審理時到庭證稱：乙○○有一次告訴伊
      有乙○○的朋友很兇，強迫命乙○○寫一張委託書，伊有
      告訴乙○○委託書不能亂寫等語（見本院卷第一三０頁至
      第一三一頁），惟其隨後已坦陳被告乙○○書立前揭委託
      書時，並未在場親自見聞，就被告乙○○所辯委託書係遭
      人強迫始書立一節，證人庚○○既係轉述被告乙○○所見
      所聞，其所言核即屬「傳聞」，依法自難據為被告乙○○
      有利認定之憑採，是被告乙○○前開辯詞，顯屬事後飾卸
      之語，不足採信。綜此，本件事證業臻明確，被告乙○○
      、壬○○之犯行，均堪以認定。
  二、核被告壬○○、乙○○所為：
  （一）按刑法上之恐嚇行為不以將來之惡害通知為限，即以強
        暴脅迫為手段，而被害人未達於不能抗拒程度者亦屬之
        。本件被告乙○○經與同案被告辛○○謀議，而由被告
        壬○○、另案被告劉進雄、楊仁湖等人分擔實施，而以
        傷害斥責之強暴手段，使被害人己○○心生畏懼而提領
        十萬元交付予另案被告劉進雄，惟尚未達於壓抑被害人
        己○○意思自由之程度（詳後述），被害人己○○並非
        不能抗拒，尚有自由斟酌之餘地，是核被告乙○○、壬○○所為，乃均係犯有刑法第三百四十六條第一項之恐
        嚇取財罪。
  （二）另按刑法上強盜罪與恐嚇取財之區別，係以被告對被害
        人施用威嚇之程度為準，如其程度足以壓抑被害人意思
        自由，致使不能抗拒而為財物之交付者，為強盜罪，反
        之如其程度尚不足以壓抑被害人之意思自由，被害人並
        非不能抗拒或未達於不能抗拒之程度，其交付財物與否
        ，儘有自由斟酌之餘地者，僅應成立恐嚇取財罪，其既
        遂、未遂之標準，又以被害人是否因恐嚇而心生畏懼及
        已否交付財物為準，最高法院著有七十九年度台上字第
        五０二三號判決可資參照。又強盜罪之行為人不論係強
        取他人之物，或係逼令他人交付其物，必須與其強制被
        害人至使不能抗拒之行為具有因果關係，方能構成強盜
        罪，故若行為人雖有客觀上足以使人不能抗拒之強暴或
        脅迫行為，但被害人之意思自由並未因之喪失，在此狀
        況下，被害人係出於其他動機，竟自動交付其財物，則
        亦不能成立強盜罪。本件被告乙○○、壬○○與同案被
        告辛○○、另案被告劉進雄、楊仁湖等人固共謀而以前
        開俗稱「仙人跳」之方式，而令被害人己○○提領十萬
        元交付，以為被告乙○○之精神賠償，其間被告壬○○
        並有毆打被害人林茂松致其傷害之舉措，業經被害人己○○指訴歷歷，且為被告壬○○所不諱言，已見前述，
        惟被害人己○○業於本院審理時結證稱：案發當日壬○○等三人衝進來，說伊強暴乙○○，隨手拿起柺杖打伊
        ，並喝令要伊拿出錢來解決，伊聲稱沒有錢，並打開抽
        屜讓壬○○等人察看，壬○○看到抽屜裡有一本存摺，
        翻閱後得知伊有存款十八萬元，就要伊拿出十萬元。之
        後壬○○就帶伊上計程車，由伊指引到郵局提領十萬元
        。領錢的時候，是伊一人下計程車，壬○○等人並未陪
        同伊下車，當時伊並沒有向派出所或路人求救，因為伊
        認為事情既然已經發生，而且乙○○確實脫掉衣服坐在
        伊床上，伊覺得沒有什麼好辯解的，不拿錢出來解決，
        即使報警，以後還是會糾纏不清。且壬○○等人進來有
        拍照，伊雖還沒有看到照片，但畢竟害怕壬○○等人拿
        照片去向伊兒子要錢，伊會覺得慚愧，所以伊才答應提
        領現款交付予壬○○等人以解決此事等語（見本院卷第
        一０二頁至第一０八頁），另證人即當日駕車搭載被害
        人己○○等人至郵局提領現款之計程車司機古益富亦於
        本院審理時到庭證述：伊搭載己○○等人至郵局領款之
        過程中，並未見有爭執之情形，至郵局後，亦係己○○
        自行下車領錢，並無他人陪同，領得現款後，亦係己○○自行上車，再由壬○○命伊開往臺中縣豐原市○○路
        乙○○家中等語（見本院卷第一一八頁至第一二０頁）
        ，準此，非惟不能率認被害人己○○有遭人強押而以妨
        害自由之方式命至郵局提領現款，復於交付現款之當時
        已完全喪失意思決定之自由而達於不能抗拒之程度等情
        ，且被害人己○○於本件顯係另有考量，因被告壬○○
        等人之暴行威嚇後，致心生恐懼且出於其他不願張揚之
        動機，始提領款項交付，與被告壬○○等人所為強暴犯
        行是否達於使人不能抗拒之程度，並無直接關連性，自
        難以構成強盜罪。況被告壬○○、乙○○倘若果真出於
        強盜之犯意為之，渠等盡可迫令被害人己○○交付存摺
        、提款卡，並逼問存摺密碼後，自行至自動櫃員機，輸
        入密碼，將存摺內之款項十八萬元全數提領，而非主動
        提議僅以十萬元為被告乙○○之精神賠償即可，顯見被
        告壬○○、乙○○等人僅係謀劃以誣指被害人己○○強
        暴，使其心生畏懼且不願對外張揚，而自願提出財物與
        被告乙○○和解之手法牟取不法利益，與刑法強盜罪之
        成立亦屬有間，公訴人以被告乙○○、壬○○有結夥三
        人以上之情形，認其二人均係犯刑法第三百三十條第一
        項之加重強盜罪嫌，容有未洽，惟其基本事實同一，本
        院爰變更起訴法條。
  （三）被告壬○○、乙○○所為上開恐嚇取財犯行，與同案被
        告辛○○、另案被告劉進雄、楊仁湖間，彼此有犯意聯
        絡及行為分擔，俱為共同正犯。
  （四）另被告壬○○有前述犯罪事實欄所載經有期徒刑宣告及
        執行完畢之情形，此有臺灣高等法院被告前案紀錄表在
        卷可查，其於五年以內再犯本件有期徒刑以上之罪，為
        累犯，應依刑法第四十七條之規定加重其刑。
  （五）又被告乙○○領有中華民國身心障礙手冊，記載「精障
        」，鑑定日期為九十四年十一月十一日，固有其提出之
        中華民國身心障礙手冊影本一份為證（見本院卷第一四
        四頁）。然按刑法上之所謂精神耗弱，係指行為時之精
        神，對於外界事務之判斷力，較之普通人之平均程度顯
        然減退者而言。又犯罪行為人精神是否耗弱，固屬醫學
        上精神病科之專門學問，非有專門精神病醫學研究之人
        ，予以診察鑑定，不易判斷。但精神耗弱，仍屬於行為
        有責性之判斷範圍，其認定應由法院依職權為之，不得
        視為一種單純之醫學或心理學上概念，進而以此概念代
        替法院之判斷，故雖經醫學專家鑑定行為人之精神狀態
        ，提供某種概念，亦不過作為法院判斷之資料而已，法
        院非不得綜合全部調查所得資料以判斷行為人於行為時
        有無精神耗弱之情事，並非必須有待於精神病科之醫學
        鑑定，始得據為裁判之基礎（最高法院八十八年度台上
        字第九三０號、八十五年度台上字第六０七一號判決、
        二十五年上字第二三二四號判例意旨參照）。查被告乙○○於案發後對於上開犯罪事實之過程均能有所記憶，
        於警詢及及偵審中俱能為完全之陳述，且被告於警詢及
        偵查中均未曾表示行為時有何精神異常情形，於本院且
        始終否認犯罪，聲稱係遭毆打及威脅還錢，始配合演出
        等語，有被告乙○○之警詢、偵查、本院準備程序及審
        理筆錄在卷可稽，被告乙○○為本件犯行時，其精神狀
        況顯屬正常，並無任何精神耗弱或心神喪失之情形，自
        無從援引刑法第十九條第二項規定對其減輕其刑，應附
        此敘明。
  （六）再被告乙○○指定辯護人雖另為被告乙○○辯稱其於本
        件係出於自首云云。但按自首係以對於未發覺之罪投案
        而受裁判為要件，至其方式雖不限於自行投案，即託人
        代理自首或向非偵查機關請其轉送，亦無不可，但須有
        向該管司法機關自承犯罪而受裁判之事實，始生效力，
        若於犯罪後，僅向被害人或非有偵查犯罪職務之公務員
        陳述自己犯罪之事實，而無受裁判之表示，即與自首之
        條件不符（最高法院五十年台上字第六五號判例要旨參
        照）。查本件被告乙○○雖於案發後未幾，旋以電話聯
        絡證人即其堂姐丙○○，告知被害人己○○遭人帶走之
        情事，證人丙○○並隨即聯繫臺中縣警察局豐原分局合
        作派出所所長杜義晃，再由所長杜義晃交由證人即本件
        承辦員警林佑龍持續與證人丙○○通聯以追蹤調查等情
        ，已據證人丙○○、林佑龍於本院證述明確（見本院卷
        第一二五頁至第一二七頁、第一二一頁至第一二五頁）
        ，惟依證人林佑龍所述，證人丙○○受被告乙○○之委
        託報案，僅提到有人遭強行帶走之情形，並未陳述被告
        乙○○有涉案之情形（見本院卷第一二四頁至第一二五
        頁），且被告乙○○迄今仍否認犯行，並未陳述自己犯
        罪之事實，亦無接受裁判之表示，依前開說明，被告乙○○所為即與自首之要件不符，亦併予敘明。
  三、爰審酌被告乙○○於案發前未曾受有期徒刑以上刑之宣告
      及執行，有臺灣高等法院被告前案紀錄表在卷可查，其與
      被告壬○○之犯罪動機均係為牟取不法利益，且復以暴行
      威嚇之方式來達到逼使被害人己○○就範之目的，犯罪之
      手段難謂平和，暨被告二人於共同犯行內之角色不分軒輊
      ，兼衡酌被害人己○○因此而生精神上畏懼與身體傷害之
      犯罪所致危害，並被告壬○○犯後於本院終能坦認犯行，
      尚見悔悟之意之犯罪後態度，暨被告乙○○已獲取被害人
      己○○之諒解，表明不予追究之意，此有被告乙○○庭提
      之和解書一份附卷可憑（見本院卷第一四三頁）等一切情
      狀，分別量處如主文所示之刑，並就被告乙○○所受有期
      徒刑宣告部分，諭知易科罰金之折算標準。
貳、無罪部分：
  一、公訴意旨另謂：被告戊○○與辛○○、劉進雄、楊仁湖、
      乙○○、壬○○等人，因見被害人己○○年老可欺，遂共
      同基於意圖為自己不法所有之犯意聯絡，策劃由乙○○、
      壬○○、劉進雄、楊仁湖等人出面，對被害人己○○施以
      「仙人跳」之手法而強盜其財物。嗣乙○○、壬○○、劉
      進雄、楊仁湖即於九十三年十月四日上午九時三十分許，
      至被害人己○○前揭住處，以「仙人跳」之方式逼使被害
      人己○○提領現款十萬元交予劉進雄，以賠償乙○○之精
      神損失，因認被告戊○○共同涉犯刑法第三百三十條第一
      項之結夥三人強盜罪嫌云云。
  二、公訴人指訴被告戊○○觸犯刑法第三百三十條第一項之結
      夥三人強盜罪嫌，無非係以被告乙○○、壬○○之供述及
      被害人己○○指陳確有於上揭時、地，遭人以「仙人跳」
      之方式取得其財物之證述為其論據。訊據被告戊○○則堅
      決否認有何加重強盜犯行，辯稱：伊單純只是提供房子給
      乙○○租用，並介紹乙○○予劉進雄認識。至於乙○○等
      人共謀以「仙人跳」之方式對己○○牟取財物之事，伊並
      不清楚，亦未共同參與等語。
  三、按依刑事訴訟法第一百五十六條第二項規定，被告或共犯
      之自白，不得作為有罪判決之唯一證據，仍應調查其他必
      要之證據，以察其是否與事實相符。立法目的乃欲以補強
      證據擔保被告或共犯自白之真實性；亦即以補強證據之存
      在，藉之限制自白在證據上之價值。而所謂補強證據，則
      指除該自白本身外，其他足資證明自白之犯罪事實確具有
      相當程度真實性之證據而言。雖其所補強者，非以事實之
      全部為必要，但亦須因補強證據與自白之相互利用，而足
      使犯罪事實獲得確信者，始足當之。又犯罪事實應依證據
      認定之，無證據不得推定其犯罪事實，刑事訴訟法上所謂
      認定犯罪事實之證據，係指足以認定被告確有犯罪行為之
      積極證據而言，該項證據自須適合於被告犯罪事實之認定
      ，始得採為斷罪資料；如未發現相當證據，或證據不足以
      證明，自不能以推測或擬制之方法，以為裁判基礎；且認
      定犯罪事實，所憑之證據，雖不以直接證據為限，間接證
      據亦包括在內，然無論直接或間接證據，其為訴訟上之證
      明，須於通常一般之人均不致於有所懷疑，而得確信其為
      真實之程度者，始得據之為有罪之認定，最高法院二十九
      年上字第三一０五號、四十年台上字第八六號、七十六年
      台上字第四九八六號分別著有判例可資參照。次按被告以
      外之人於檢察事務官、司法警察官或司法警察調查中所為
      之陳述，與審判中不符時，其先前之陳述具有較可信之特
      別情況，且為證明犯罪事實存否所必要者，得為證據，刑
      事訴訟法第一百五十九條之二定有明文。而所謂被告以外
      之人，不以證人為限，共同被告、共犯及被害人於審判外
      之陳述，均屬之。又同法第二百八十七條之二亦明定「法
      院就被告本人之案件調查共同被告時，該共同被告準用有
      關人證之規定」，且為確保被告對證人之詰問權，證人於
      審判中，應依人證之法定程序，到場具結陳述，並接受被
      告之詰問，其陳述始得作為認定被告犯罪事實之判斷依據
      。至於被告以外之人於審判外之陳述，依上揭刑事訴訟法
      特別規定得為證據者，除法律有特別規定或客觀上不能受
      詰問者外，於審判中仍應依法踐行詰問程序。
  四、經查：
  （一）被告壬○○、乙○○與同案被告辛○○、另案被告劉進
        雄、楊仁湖共謀以前揭「仙人跳」之手法，並對被害人
        己○○施以毆打威嚇之強暴方式，使被害人己○○因而
        心生畏懼，提領現款十萬元償付等情，固據本院論斷如
        前，被告壬○○等人之恐嚇取財犯行，已堪認定。而被
        告乙○○於警詢、偵查及本院為羈押訊問時雖均供承：
        辛○○、劉阿雄、戊○○、阿峰等人於九十三年七月十
        七日即開始計劃要對己○○實施「仙人跳」，當天且打
        電話給伊，邀伊翌日到外面吃飯談賺錢的細節，由戊○○當介紹人，介紹辛○○、劉阿雄與伊認識，辛○○、
        劉阿雄旋即說要投資伊，每日給予伊二千元，要伊不時
        以電話與己○○聯繫，問候己○○，以卸除己○○之警
        戒心。嗣伊與戊○○、辛○○、劉阿雄等人共同謀議實
        施「仙人跳」之方式，但因阿雄、戊○○、辛○○三人
        經常欺負伊、毆打伊，伊怕實施「仙人跳」後拿不到錢
        ，所以委託壬○○處理。伊等事前約明伊係和戊○○一
        組，與另一組辛○○及阿雄共同平分犯罪所得。之後，
        於案發當日，伊即依照原先之計畫，至己○○家中對己○○為「仙人跳」云云（見偵查卷第二六頁反面、第五
        四頁、第七一頁，本院聲羈卷第九頁至第十頁），而被
        告壬○○亦於偵查及本院為羈押訊問時供述：伊原先並
        不認識戊○○，但有見過一次面，是在案發前乙○○委
        託伊共同實施本件「仙人跳」時，伊有在豐原的樂天宮
        前見過戊○○，當天伊與乙○○在講委託的事，戊○○
        有在場，但沒有講話。案發當天，伊等收取己○○所提
        領之十萬元後，即直接帶己○○至乙○○家中與乙○○
        之父親商談和解事宜，伊與芋頭（本院按：嗣經查為楊
        仁湖）要外出吃飯時，有看到辛○○、戊○○出現在乙○○家中附近。辛○○、戊○○應該有共同參與，因為
        乙○○之前有被辛○○、戊○○打過，所以才委託伊去
        處理云云（見偵查卷第七０頁，本院聲羈卷第五頁、第
        七頁），然其二人就本件犯行構成要件基本事實之陳述
        ，均係以被告身分所為之自白，就有關被告戊○○是否
        共同參與之陳述，或未經以證人身分具結作證以擔保其
        陳述之真實性，或未予被告戊○○反對詰問、適當辯解
        之機會，均與當事人進行主義之精神不無扞格之處，對
        被告戊○○之防禦權亦有所妨礙，被告戊○○復堅稱根
        本不認識被害人己○○，並一再否認參與上開犯行，是
        被告乙○○、壬○○上開關於被告戊○○有共同參與之
        供述，得否盡信，已不能令人無疑。且被告乙○○、壬○○上開不利於被告戊○○之陳述，或僅指稱被告戊○○事前參與謀議如何分帳，或陳述被告戊○○案發當天
        有與同案被告辛○○同在被告乙○○住處附近出沒，且
        事前有毆打過被告乙○○，應該有共同參與云云，渠等
        供述內容均極為簡要，除未敘明被告戊○○係於何時、
        地，與同案被告辛○○為如何之謀議，以如何具體之措
        施欲對被害人己○○實施「仙人跳」犯行？被告戊○○
        於本件犯行中係扮演如何之角色？對犯行之成就發揮如
        何之功效而得予分贓？亦未具體陳明所謂「在被告乙○○住處附近出沒」，係如何該當於本件犯行之構成要件
        行為？為何被告戊○○先前有毆打過被告乙○○，即可
        逕行推認其亦有共同參與？是被告乙○○、壬○○二人
        透過陳述內容所呈顯之表達即非明晰，並無「可信性之
        擔保」可言，難謂為真實而無合理之可疑，自難據為被
        告戊○○不利認定之憑佐。
  （二）另被告乙○○於本院審理時已以證人身分具結稱：伊係
        受到辛○○之指使而為本件犯行。戊○○僅介紹伊與辛○○、劉阿雄認識，但之後並沒有跟伊等一起商量為本
        件犯行，也沒有說要投資伊。伊在警詢中之所以提到戊○○有共同實施，係因為案發當天伊心情也很亂，想到
        伊當時係向戊○○租房子住，且是戊○○介紹辛○○與
        伊認識，而案發後伊有看到戊○○及辛○○、劉阿雄一
        起在伊家附近之豐圳公園出現，伊才說戊○○也有參與
        等語（見本院卷第一０九頁至第一一六頁），另被告壬○○於本院審理時亦以證人身分結證稱：伊始終未曾供
        陳戊○○有加入共同為本件犯行，伊僅與戊○○見過一
        次面，不是很熟。伊將己○○帶至乙○○家後，在附近
        公園遇到的是辛○○及另一名伊不認識的人，但該人不
        是戊○○等語（見本院卷第一三四頁），其二人於作證
        時所為之證述即與其等為被告時之前開供詞明顯不符，
        本件既無任何證據顯示被告乙○○、壬○○有遭受被告
        戊○○騷擾或經權衡利害得失後而為迥護被告戊○○之
        特別情事，且被告乙○○、壬○○以被告身分所為之前
        開供述係屬所謂被告以外之人（就被告戊○○之審理而
        言，乙○○、壬○○係同案之共同被告，亦屬被告戊○○以外之人）於審判外之警詢及偵查中所為之陳述，既
        未經具結或經被告戊○○為反對詰問，復與審判中之供
        證有如上前後不一致之重大瑕疵，而難認渠等先前於審
        判外所述與客觀事實相符，自不得遽之而為被告戊○○
        不利之論斷。
  （三）按檢察官就被告犯罪事實，應負舉證責任並指出證明之
        方法，刑事訴訟法第一百六十一條第一項亦定有明文。
        因此被告並無自證無罪之義務，此乃無罪推定之原則。
        是以何項卷證資料有利於被告或不利於被告，應由擔任
        公訴角色之檢察官盡其舉證之義務，此乃上開法條規定
        公訴人於刑事訴訟程序進行中應盡之法定義務。因此檢
        察官對於起訴之犯罪事實，應負提出證據及說服之實質
        舉證責任。倘其所提出之證據，不足為被告有罪之積極
        證明，或其指出證明之方法，無從說服法院以形成被告
        有罪之心證，基於無罪推定之原則，自應為被告無罪判
        決之諭知。綜合以上情節觀之，本件公訴人依被告乙○○、壬○○分別於警詢、偵查及本院為羈押訊問時就被
        告戊○○亦有共同參與本件犯行之供述，而對被告戊○○提起公訴，固非無見，然被告乙○○、壬○○此部分
        供述，既有如前述之嚴重瑕疵，且被害人己○○亦於本
        院結稱：案發前後，伊均未曾見有戊○○共同參與之情
        形等語（見本院卷第一０六頁），是本件自乏其他補強
        證據，足資擔保被告乙○○、壬○○先前於審判外所述
        被告戊○○有共同參與之供詞之真實性，此外，復查無
        其他積極證據足資證明被告戊○○確有共同為上開犯行
        ，揆諸前開說明，被告戊○○被訴之犯罪行為，尚屬不
        能證明，依法自應另為被告戊○○無罪判決之諭知。
據上論斷，應依刑事訴訟法第二百九十九條第一項前段、第三百
條、第三百零一條第一項，刑法第二十八條、第三百四十六條第
一項、第四十七條、第四十一條第一項前段，罰金罰鍰提高標準
條例第一條前段、第二條，判決如主文。
本案經檢察官癸○○到庭執行職務。
中    華    民    國    95    年    4     月    10    日
                  刑事第四庭  審判長法  官  張國忠
                                    法  官  黃松竹
                                    法  官  陳思成
上正本證明與原本無異。
如不服本判決，應於送達後十日內向本院提出上訴狀（須附繕本
），上訴於臺灣高等法院臺中分院。
                                    書記官  王嘉麒
中    華    民    國    95    年    4     月    10    日
附錄論罪科刑法條
刑法第三百四十六條第一項
意圖為自己或第三人不法之所有，以恐嚇使人將本人或第三人之
物交付者，處六月以上五年以下有期徒刑，得併科一千元以下罰
金。


司法院資訊處製作；財團法人民間司法改革基金會備份。
